臺灣基隆地方法院民事裁定　　　　　　　99年度監宣字第57號
聲　請　人　彭文添
相對人即應　彭明煌
受監護宣告
之人
利害關係人　彭文濬
上列聲請人聲請監護宣告事件，本院裁定如下：
    主    文
宣告彭明煌（民國○○年○月○日生、身分證統一編號：Ｚ000000000
號）為受輔助宣告之人。
選定彭文添（民國○○年○月○○日生、身分證統一編號：Ｚ00000000
0號）為受輔助宣告之人之輔助人。
指定彭文濬（民國○○年○月○日生、身分證統一編號：Ｚ000000000
號）為會同開具財產清冊之人。
聲請費用新臺幣壹仟元由受輔助宣告之人負擔。
    理    由
一、聲請意旨略以：聲請人彭文添為相對人彭明煌之父，因相對
    人自國中時起罹患重度精神障礙，經就醫診治仍不見起色，
    業已精神障礙、心智缺陷，致不能為意思表示或受意思表示
    ，有診斷證明書可證，為此聲請對其為監護之宣告等語。
二、按對於因精神障礙或其他心智缺陷，致其為意思表示或受意
    思表示，或辨識其意思表示效果之能力，顯有不足者，法院
    得因本人、配偶、四親等內之親屬、最近一年有同居事實之
    其他親屬、檢察官、主管機關或社會福利機構之聲請，為輔
    助之宣告。又法院為監護之宣告時，應依職權就配偶、四親
    等內之親屬、最近1年有同居事實之其他親屬、主管機關、
    社會福利機構或其他適當之人選定1人或數人為監護人，並
    同時指定會同開具財產清冊之人；另法院選定監護人時，應
    依受監護宣告之人之最佳利益，優先考量受監護宣告之人之
    意見，審酌一切情狀，並注意下列事項：一、受監護宣告之
    人之身心狀態與生活及財產狀況。二、受監護宣告之人與其
    配偶、子女或其他共同生活之人間之情感狀況。三、監護人
    之職業、經歷、意見及其與受監護宣告之人之利害關係。四
    、法人為監護人時，其事業之種類與內容，法人及其代表人
    與受監護宣告之人之利害關係，民法第15條之1第1項、第11
    11條第1項及第1111之1條分別定有明文。又法院對於監護之
    聲請，認為未達民法第14條第1項之程度，而有輔助宣告之
    原因者，得依聲請或依職權以裁定為輔助之宣告，民事訴訟
    法第624條之3第1項亦有明定。
三、經查：
    相對人彭明煌於本院在鑑定人即長庚醫療財團法人基隆長庚
    紀念醫院（下稱基隆長庚醫院）陳枻志醫師前訊問時，尚能
    清楚表示其名字，並能大致明瞭訊問之內容而予以回答（參
    見本院99年8月18日訊問筆錄）。而其精神狀態經基隆長庚
    醫院鑑定結果，略以：「彭員在8年前因精神分裂症，社會
    職業功能缺損，雖曾多次進出精神病院治療，但仍無明顯改
    善，精神病症狀持續，長期下來造成腦功能缺損。彭員上述
    病情持續至今，並未有明顯改善，因精神病症狀干擾，近5
    年來拒絕步出家門，不願與人互動，亦無法配合醫療介入。
    日常生活起居能自我照顧能力品質不佳，多一人獨自退縮於
    房間內，經濟活動能力明顯減弱，不願與人互動。綜合上述
    ，彭員之過去生活史、疾病史、身體檢查及精神狀態檢查結
    果，本院認為目前彭員因『精神分裂症』致其為意思表示、
    受意思表示和辨識其意思表示效果之能力已達顯有不足之程
    度」，此有基隆長庚醫院99年9月3日99長庚院基法字第154
    號函附之精神鑑定報告書1件在卷可按。綜合上情，足認彭
    明煌因精神障礙或其他心智缺陷，致其為意思表示或受意思
    表示，或辨識其意思表示效果之能力，顯有不足，準此，相
    對人之精神或心智狀況，雖未達監護宣告之程度，本院自得
    依民法第15條之1第1項、民事訴訟法第624條之3第1項規定
    ，對相對人為輔助之宣告。
四、次按受輔助宣告之人，應置輔助人；輔助人及有關輔助之職
    務，準用第1095條、第1096條、第1098條第2項、第1100條
    、第1102條、第1103條第2項、第1104條、第1106條、第110
    6條之1、第1109條、第1111條至第1111條之2、第1112 條之
    1及第1112條之2之規定；法院為監護之宣告時，應依職權就
    配偶、四親等內之親屬、最近一年有同居事實之其他親屬、
    主管機關、社會福利機構或其他適當之人選定一人或數人為
    監護人，並同時指定會同開具財產清冊之人；法院選定監護
    人時，應依受監護宣告之人之最佳利益，優先考量受監護宣
    告之人之意見，審酌一切情狀，並注意下列事項：一、受監
    護宣告之人之身心狀態與生活及財產狀況。二、受監護宣告
    之人與其配偶、子女或其他共同生活之人間之情感狀況。三
    、監護人之職業、經歷、意見及其與受監護宣告之人之利害
    關係。四、法人為監護人時，其事業之種類與內容，法人及
    其代表人與受監護宣告之人之利害關係，民法第1113條之1
    、第1111條第1項、第1111條之1分別定有明文。查聲請人為
    受輔助宣告人彭明煌之父，有戶籍謄本附卷可參，且本件台
    北縣政府社會局進行訪視，認受輔助宣告之人長期均由聲請
    人彭文添協助就醫及照顧事宜、受輔助宣告之人弟均支持聲
    請人聲請監護宣告等情，有台北縣政府社會局99年11月1日
    北社工字第0991055999號函覆之台北縣政府社會局個案處理
    報告1份在卷可按。茲本院參酌前揭各節，認由聲請人彭文
    添輔助人，最能符合受輔助宣告之人之最佳利益，爰選定彭
    文添為輔助人。又受輔助宣告人之弟彭永濬同意為會同開具
    財產清冊之人，同意書各1份在卷可查，經查彭永濬確實為
    受輔助宣告人之胞弟，有戶役政連結作業系統在卷可按，故
    本件指定利害關係人彭永濬為會同開具財產清冊之人。
五、依民事訴訟法第624條之1第3項、第608條第1項，裁定如主
    文。
中    華    民    國    100   年    1    月    21    日
                   家事法庭     法  官  鄭培麗
正本係照原本作成。
如不服本裁定關於選定監護人及指定會同開具財產清冊之人等部
分，應於送達後十日內向本院提出抗告狀，並繳納抗告費新臺幣
1千元；其餘關於宣告監護之部分，不得抗告。
中    華    民    國    100   年    1    月    21    日
                                書記官  湯惠芳